【裁判字號】    90,台簡上,24
【裁判日期】    900817
【裁判案由】    再審之訴
【裁判全文】
最高法院民事裁定                                  九十年度台簡上字第二四號
    上  訴  人  甲○○
    訴訟代理人  郭宏義律師
    被 上訴 人  乙○○
右當事人間再審之訴事件，上訴人對於中華民國八十九年十月二十六日台灣台北地方
法院第二審判決（八十六年度再簡上字第二號），提起上訴，本院裁定如左：
    主  文
上訴駁回。
第三審訴訟費用由上訴人負擔。
    理  由
按對於簡易訴訟程序之第二審判決，其上訴利益逾民事訴訟法第四百六十六條所定之
額數者，當事人僅得以其適用法規顯有錯誤為理由，逕向最高法院提起上訴，且須經
原裁判法院之許可，而該許可，以訴訟事件所涉及之法律見解具有原則上之重要性者
為限，此觀同法第四百三十六條之二第一項、第四百三十六條之三第一項及第二項之
規定自明。所謂適用法規顯有錯誤，係指原第二審判決就其取捨證據所確定之事實適
用法規顯有錯誤而言，不包括認定事實不當之情形在內。本件上訴人對於原第二審判
決逕向本院提起上訴，係以：該判決解釋兩造間之租賃契約，確定租賃標的為門牌號
碼台北市○○路○段一三七號二樓之二房屋，逸出契約文義，變更契約內容，適用民
法第九十八條顯有錯誤。且未適用票據法第一百四十四條、第七十四條，民法第三百
零八條規定，認定被上訴人之租金債權已消滅，亦顯有消極不適用法規之錯誤云云，
為其論據。惟查被上訴人係請求給付租金，並非票款，已無票據法上開法條規定之適
用。又兩造間有租賃關係存在，為原第二審判決確定之事實，則被上訴人對於上訴人
即有給付租金之請求權，若上訴人抗辯租金業已全部清償，自應由其舉證證明，故原
第二審判決認定被上訴人得請求上訴人給付租金，自難認適用法規顯有錯誤。次查原
審審酌受命法官勘驗之結果，即台北市○○路○段一三七號（下同）二樓、二樓之一
、二樓之二等三戶各自獨立，二樓之一為訴外人王李惠如所有，及被上訴人作為診所
且內有所費不貲之固定設備之二樓，與供被上訴人住家用之相鄰建物打通，合而為一
等情，又上訴人於被上訴人交付二樓之二後，給付租金及管理費達近一年，並未保留
而就設備抵讓費與被上訴人達成協議，甚而簽發支票支付，且其用以給付租金之支票
遭退票後，未主張已付之金額已溢其所受領之房屋租金或提及尚有二戶未交付，而予
以換票並給付遲延利息，兩造約定之租金與二樓之二房屋先後多次出租之租金相較，
難認有偏高或不合理之處，暨證人即書寫系爭租賃契約之傅士容證稱：伊任被上訴人
之牙科助理，二樓本號當牙科診所，不可能出租，伊謄寫時，筆誤未將「之二」載入
等語，認定系爭租賃標的物僅為二樓之二壹戶，而非二樓三戶全部，並說明被上訴人
縱確有偽造文書之犯行，亦不能證明被上訴人所出租之房屋即為二樓全部，經核並無
適用法規顯有錯誤之情形，上訴人所陳其他理由，乃屬原第二審判決確定事實當否之
問題，與適用法規是否顯有錯誤無涉。且本件經核亦無所涉及之法律見解具有原則上
之重要性之情形，上訴人逕向本院提起上訴，不合民事訴訟法第四百三十六條之二第
一項及第四百三十六條之三第二項之規定，其上訴即不應許可，而難謂合法。
據上論結，本件上訴為不合法。依民事訴訟法第四百三十六條之五第一項、第九十五
條、第七十八條，裁定如主文。
中      華      民      國     九十     年      八      月     十七     日
                              最高法院民事第一庭
                                  審判長法官  李  錦  豐
                                        法官  楊  鼎  章
                                        法官  吳  麗  女
                                        法官  許  朝  雄
                                        法官  陳  淑  敏
      右正本證明與原本無異
                                              書  記  官
中      華      民      國     九十     年      九      月      十      日


司法院資訊處製作；財團法人民間司法改革基金會備份。
